臺灣高等法院臺中分院刑事裁定　　　　 96年度交抗字第111號
抗　告　人
即受處分人　甲○○
上列抗告人因聲明異議案件，不服臺灣彰化地方法院中華民國95
年12月28日所為裁定（95年度交聲字第505號）提起抗告，本院
裁定如下：
    主  文
抗告駁回。
    理  由
一、抗告意旨略以：抗告人確實係於95年3月16日才收到違規通
    知單，當日即與彰化監理站及國道警察局第三隊溝通連繫此
    事云云。
二、按道路交通管理處罰條例第33條已於94年12月28日修正公布
    ，依行政院於95年6月23日以院臺交字第0950087685號函令
    ，該修正條文定於95年7月1日起開始施行。本案經交通部公
    路總局台中區監理所彰化監理站於95年5月15日裁決時，新
    條文尚未生效施行，則依行政罰法第5條規定「行為後法律
    或自治條例有變更者，適用行政機關最初裁處時之法律或自
    治條例。但裁處前之法律或自治條例有利於受處罰者，適用
    最有利於受處罰者之規定」，自應適用行政機關裁處時即修
    正前道路交通管理處罰條例第33條規定。即修正前道路交通
    管理處罰條例第33條第1項規定：汽車行駛於高速公路或設
    站管制之道路，而不遵管制之規定者，處汽車駕駛人新臺幣
    （下同）3000元以上6000元以下罰鍰。
三、原處分機關略以：內政部警政署國道公路警察局第三警察隊
    於民國95年2月10日以公警局交字第ZCA080371號違規通知單
    ，逕行舉發車主甲○○所有3V－0215號自用小客車，於95
    年1月9日13時42分在國道一號北向158公里處，有「限速100
    公里，經雷達測定行速為121公里，超速21公里」之違規情
    形，惟受處分人未於應到案日期前到案，該所遂於95年5月
    15日以彰監四字第裁64—ZCA080371號裁決書，依道路交通
    管理處罰條例第33條第1項裁處罰鍰新臺幣4000元，於法並
    無不合等語。
三、經查：
  (一)按行政程序法第72條第1項前段規定：「送達，於應受送達
    人之住居所、事務所或營業所為之」，所稱「住居所」係民
    法上概念（民法第20條至第24條參照），指當事人依一定事
    實，足認以久住之意思，住於一定之地域者，即為設定其住
    所於該地；所謂「一定事實」，包括戶籍登記、居住情形等
    ，尤以戶籍登記資料為主要依據，但不以登記為要件。次按
    戶籍法所為之戶籍住址之登記（戶籍法第1條參照），採形
    式主義，未登記不發生戶籍法上效力。戶籍登記之住址（即
    戶籍所地址)，則為戶籍管轄區內之處所，主要發生選舉、
    兵役、教育等公法上效力，與住居所為民法上法律行為的準
    據，發生各種民事上的效力，二者規範意旨不同。實務上戶
    籍法上的住址與民法上的住居所，絕大多數情形雖為同一處
    所，但並非當然同一。然現行戶籍法第20條課當事人遷出登
    記義務：遷出戶籍管轄區域3個月以上，應為遷出之登記。
    戶籍法所謂之遷出及遷入登記，並非僅指戶籍上之異動而已
    ，實應包括居住處所遷移之事實行為在內（最高法院92年度
    台上字第1130號參照）。換言之，從上開戶籍法規範意旨觀
    之，戶籍法上的住址與民法上的住居所同一乃法規範之期待
    ，是以不論法院或行政機關在調查「住所」時，除非利害關
    係人另有舉證，否則通常均以向戶政機關調查之戶籍登記之
    住址為認定標準。
  (二)抗告人甲○○所有3V －0215號自用小客車，於95年1月9日
    13時42分在國道一號北向158公里處，有「限速100公里，經
    雷達測定行速為121公里，超速21公里」之違規情形，為抗
    告人所不爭執，並有內政部警政署國道公路警察局舉發違反
    道路交通管理事件通知書1紙在卷可稽。又內政部警政署國
    道公路警察局第三警察隊所製作之公警局交字第ZCA080371
    號違規單，係於95年2月16日以台中工業區郵局大宗掛號第
    00000000000000000000號郵寄車主甲○○，並於95 年2月17
    日轉送台中郵局，經台中北屯郵局投遞，於95年2 月20日按
    抗告人之戶籍住址「彰化縣田中鎮○路里○路街78號」妥投
    ，經甲○○蓋用印文簽收，此有內政部警政署國道公路警察
    局第三警察隊95年4月19日公警三交字第0950370637號函1紙
    、國內各類掛號郵件查單1件及個人戶籍基本資料查詢結果
    在卷可稽，依前開法條規定，足認內政部警政署國道公路警
    察局第三警察隊於95年2月10日所為之公警局交字第
    ZCA080371 號違規通知單，業已為合法之送達。抗告人所稱
    伊於95年3月16日才收到違規通知單云云，因抗告人戶籍設
    在彰化縣田中鎮○路里○路街78號，居所設在台中巿，兩者
    固非同一，惟內政部警政署國道公路警察局第三警察隊以戶
    政機關之戶籍登記住址為認定標準，並交付郵政機關按址妥
    投，亦難謂於法不合，抗告人因個人素致令戶籍與住居所並
    非同一，其不利益當歸諸於抗告人。基此，原裁定認本件原
    處分機關業已為合法之送達，應屬妥當。
  (三)綜上所述，原處分機關援引上開修正前道路交通管理處罰條
    例第33條第1項規定，裁處抗告人新臺幣4000元，原審認本
    件異議為無理由，所為駁回異議之裁定，尚無不合。而抗告
    人猶執前詞提起抗告，任意指摘原裁定不當，並無理由，應
    予駁回。
四、爰依道路交通事件處理辦法第25條、第26條，刑事訴訟法第
    412條，裁定如主文。
中　　華　　民　　國　　96　　年　　2　　月　　14　　日
            交通法庭    審判長法　官  林　榮　龍
                              法　官　黃　日　隆
                              法　官　鄭  永  玉
上列正本證明與原本無異。
不得再抗告。
                              書記官　　瑞  芳
中　　華　　民　　國　　96　　年　　2　　月　　16　　日
